【裁判字號】    95,簡,42
【裁判日期】    951031
【裁判案由】    綜合所得稅
【裁判全文】
高雄高等行政法院簡易判決
                                    95年度簡字第00042號
原      告  甲○○
訴訟代理人  黃金龍律師
            庚○○
被      告  財政部高雄市國稅局
代  表  人  邱政茂  局長
訴訟代理人  己○○
上列當事人間因綜合所得稅事件，原告不服財政部中華民國94年
11月18日台財訴字第09413025980號訴願決定，提起行政訴訟。
本院判決如下：
    主  文
訴願決定及原處分（復查決定）均撤銷。
訴訟費用由被告負擔。
    事實及理由
一、緣原告92年度綜合所得稅結算申報，原列報所有坐落高雄市
    小港區○○街14號房屋（持分2分之1，下稱系爭房屋），租
    賃收入新台幣（下同）75,000元，案經被告查得原告將系爭
    房屋騎樓、門前道路及2樓出租供他人營業使用，乃依查得
    資料核定全年租賃收入916,954元，減除43％必要費用及已
    申報數後，調增租賃所得447,663元，併課其當年度綜合所
    得課稅。原告不服，申請復查，未獲變更，提起訴願，亦遭
    駁回，遂提起本件行政訴訟。
二、原告主張略以：（一）本件係因檢舉人戊○○欲向原告承租
    系爭房屋之店面騎樓轉租圖利，因原告拒絕，乃挾怨誣指原
    告將系爭房屋騎樓及門前道路劃分編號13至20等8個攤位，
    出租供攤販營業使用，及將系爭房屋2樓出租他人使用收取
    租金，並串聯道路攤販配合；實則系爭房屋騎樓有3個攤位
    ，其中2個出租供他人使用（但並不固定），原告並已申報
    租賃收入，餘1個係房屋共有人蔡魏雪香（原告胞姐）自己
    經營麵食小吃，並無出租他人，被告所屬人員未查，誤認系
    爭房屋騎樓另有2個攤位、屋前道路攤販有4個攤位（多算6
    個攤位之租賃所得）及2樓有出租他人收取租金之事實，竟
    以不實指控，課徵原告租賃所得稅，於法未合。（二）系爭
    房屋所在永義街為公有道路，原告不可能將其占為己有而出
    租，否則豈非觸犯竊佔刑責。且占有該公有道路之流動攤販
    ，每日均有管區員警開單告發，則該流動攤販既明知所在為
    公有道路，且經開單告發應繳罰款，豈願意再向原告承租公
    有道路支付租金，被告指稱原告有將屋前道路劃分位置出租
    攤販云云，並非事實，亦不符經驗法則。系爭房屋門前道路
    絕無劃位出租之事實，被告稱原告在門前道路自劃5個攤位
    （即編號13-17）出租收取租金，絕非事實。（三）系爭房
    屋2樓係原告自用並無出租，目前為房屋共有人蔡魏雪香兒
    子蔡清育居住，因蔡清育置產購屋必須設籍該屋（高雄市○
    ○區○○街33號2樓），故於86年9月22日遷移設籍上開住址
    ，但實際上仍居住於系爭房屋，且蔡清育為視盲按摩師，職
    盲人保健腳底按摩，其名片上之住址即為永義街14號。況且
    ，房屋共有人蔡魏雪香兒子蔡三德亦設籍上開房屋，此有身
    分證可稽。故被告僅以蔡清育未設籍於系爭房屋，即認系爭
    房屋2樓部分出租他人使用，顯有誤解。（四）再者，訴願
    決定所稱「訴願人亦於92年8月7日訪談中表示有承租之情事
    ，另查現址2樓亦確有出租之事實，訴願人之子並未居住於
    此址，有談話紀錄及戶籍資料附卷可稽」乙節。惟查，蔡魏
    雪香於92年8月7日訪談中表示有出租情形，乃係指有部分攤
    位出租（即蔡魏雪香自承，永義街14號1樓、騎樓有3個攤位
    ，其中有2個攤位出租他人使用但不固定，餘1個攤位係蔡魏
    雪香自己經營麵食小吃；永義街7號騎樓魏金柱承認有6個攤
    位，其中2個兩攤位無償出借給親戚吳文章夫妻及庚○○賣
    女裝及賣粥，其餘4個攤位雖有出租並不固定），並非指另
    外有出租道路攤販或2樓，被告恣意推測擴張蔡魏雪香之意
    思，顯不足採，亦非事實。（五）另被告91年度曾核定系爭
    房屋共有人蔡魏雪香房屋租賃所得472,572元，惟經其陳述
    事實並申請查明更正，嗣被告查實重新計算租賃所得為68,2
    71元，而今現狀並無改變，更可證被告所認事實，確有違誤
    。（六）稅務訴訟之舉證責任分配理論與一般行政訴訟相同
    ，即主張權利或權限之人，於有疑義時，除法律另有規定外
    ，應就權利發生事實負舉證責任，此觀行政訴訟法第136條
    準用民事訴訟法第277條之規定自明。經查，關於系爭房屋
    上「騎樓」，原告固承認有部分攤位出租他人使用而有租賃
    收入，並於當年度申報綜合所得在案。但關於系爭房屋前違
    規道路攤販，原告並無出租收取租金之事實，且騎樓之出租
    情形並非如被告所認定，系爭房屋2樓亦為自住，被告並未
    舉證，竟以檢舉人挾怨誣告之檢舉函及不實傳聞為依據，逕
    行推測認定原告有出租之事實，有違證據法則及經驗法則。
    詳言之，被告主張原告有將系爭房屋騎樓及門前道路劃分8
    個攤位乙節。查原處分卷內附現場訪查攤販之圖面，係檢舉
    人自劃提供給被告，再由被告按其圖示製作，與事實顯不相
    符，且該檢舉書未經具結，應無證據資料之適格（無證據能
    力）。又檢舉人檢舉書中指稱「原告有將闊及永義街門前道
    路及義興街長期佔有，租於攤販作收租金，租攤大小不同，
    共有18攤位」，並提出道路攤販圖面、攤販租金內容，及查
    證方法稱「不固定攤大租頭彬仔0000000000（開支票）攤位
    為每月底收租金亦由魏金柱存款戶（小港區華南銀行或板信
    銀行）及魏雪香存款戶查知」云云。然查，該「彬仔」與檢
    舉人戊○○為合夥人，渠等均係轉租所承租店面之租頭，檢
    舉人自己為租頭，竟反稱彬仔為大租頭，有支付租金給原告
    云云，根本不實，乃張冠李戴。另對於被告所舉之談話紀錄
    及其卷內資料，除檢舉人本人手扒雞攤位外，根本沒有檢舉
    書之查證方法所列人證稱原告出租道路攤位及2樓並收取租
    金之事實，亦無大租頭「彬仔」支付蔡魏雪香或魏金柱租金
    之支票存入帳戶資料，可資證明。亦即本件檢舉人所舉事證
    及人證，均無法證明原告有出租之事實存在。詎被告竟以與
    原告不相干之違規道路攤販之談話紀錄，認定原告有出租之
    事實（原告之前申訴時，原告對於門前道路未出租乙節，曾
    提出當地里長證明，並說明攤位出租之情形，亦曾向被告要
    求提出該8個攤位及2樓出租證明方法之說明，藉以釐清誤會
    ，然均遭被告拒絕），顯有誤解。就原告所知：「手扒雞」
    之攤販，即檢舉人戊○○本人經營。「賣甘蔗」及「阿芬」
    ，在10幾年前，曾向魏金柱承租系爭房屋之「騎樓」，然在
    92年間根本未承租原告店面騎樓攤位。「童裝」攤販係檢舉
    人戊○○出租之違規攤販，原告根本無出租之事實。至於其
    他「賣香」、「鍾先生」、「郭先生」、「林太太」等，原
    告根本不認識，遑論有出租攤位可言。（七）被告提出之現
    場訪談紀錄，並未查明出租人究為何人，出租人欄有人稱組
    頭，有人稱房東，有的空白未記載，是否為同一人？被告究
    竟憑何事證，認定租（組）頭、房東等即為原告？故被告原
    查人員之訪談紀錄，並不足以證明原告有被告所稱出租之事
    實。況被告原查人員乙○○亦到庭證述「實際的出租人或是
    租頭是何人我們不清楚」、「僅憑感覺房東、出租人認定係
    屋主」、「租頭或組頭係指二房東，不是屋主」等語，在在
    顯示被告在本件行政處分過程，除有無證據濫權推定事實之
    違誤外，其濫用權力作成違法處分之事證明確。從而被告提
    出現場訪談紀錄，推測原告有收取租金，令人無法茍同，自
    不得有證據之適格，應無證據能力。再者，被告並未檢送其
    所主張之相關證據外勤工作日誌、蔡魏雪香、庚○○復查談
    話紀錄及小港稽徵所實地訪查紀錄，亦未逐一以證據對照方
    式，具體指明其證明方法之所在，僅空泛推測，並無實據，
    原告否認其陳述及主張，其未盡舉證責任，應受不利之判決
    。（八）原告並無被告所稱：「對於該屋門前道路劃分5個
    攤位出租給不特定人員擺設攤位營業使用，是甲○○及蔡魏
    雪香對於門前道路有為其所有之事實行為之意思存在，為該
    屋門前道路之占有人，並有使用收益」之事實，且原告自始
    至終（甚至被告所引蔡魏雪香、庚○○復查談話記錄）均否
    認有將門前道路占為己有，自劃攤位出租他人營業之事實，
    此卷內均有資料可資查證。況且，庚○○就本件系爭房屋並
    無任何復查談話紀錄，被告顯然虛構不實證據。（九）被告
    又主張系爭房屋騎樓、道路攤販，如訪談紀錄中有拒絕回答
    者，伊並無列入本件所得稅之核定云云。惟查，關於系爭房
    屋騎樓、道路攤販及2樓，原處分卷內並無訪談紀錄，則被
    告理應不會核課租賃所得，然事實並非如此，被告僅因該處
    有攤販使用事實，而認原告有出租收取租金情事，並進而認
    定原告有租賃收入，誠屬被告主觀恣意之不當推測，自不足
    採。（十）末按「行政行為應受法律及一般法律原則之拘束
    。」、「行政行為之內容應明確。」、「行政行為，應以誠
    實信用之方法為之，並應保護人民正當合理之信賴。」、「
    行政機關就該管行政程序，應於當事人有利及不利之情形，
    一律注意。」行政程序法第4條、第5條、第8條及第9條分別
    定有明文。查被告訴訟代理人於95年4月13日準備程序中稱
    ：「攤位的部分是依據所得稅法第14條第1項第5類第1款查
    得之資料，而2樓的部分是依據第4款的規定來設算。」，嗣
    於95年6月22日又改稱：「均是依據所得稅法第14條第1項第
    5 類第4款之規定」，被告法律見解變更之陳述，已足證本
    件被告核課原告租賃所得稅，確有違法濫權、認定不實之處
    ，甚至被告在變更法律依據後，亦不具體指出證據方法，含
    混虛飾，違反明確性原則、誠信及信賴保護原則，其本件核
    課原告租賃所得稅之處分，確有違法濫權之事證，應予撤銷
    等語。為此，訴請撤銷訴願決定及原處分。
三、被告則以：（一）按所得稅法第14條第1項第5類第4款規定
    ，將財產借與他人使用，除經查明確係無償且非供營業或執
    行業務者使用外，應參照當地一般租金情況，計算租賃收入
    ，繳納所得稅。又「共有物之出租，其租賃所得應按各共有
    人之應有部分計算，課徵所得稅。」復為財政部71年2月2日
    台財稅第30682號函所明釋。（二）次按「對於物有事實上
    管領力者，為占有人。」、「占有人，推定其為以所有之意
    思，善意、和平及公然占有者。經證明前後兩時為占有者，
    推定前後兩時之間，繼續占有。」、「占有人於占有物上，
    行使之權利，推定其適法有此權利」為民法第940條、第944
    條及第943條所明定。又租賃契約，係以當事人約定，一方
    以物租與他方使用收益，他方支付租金而成立，並不以出租
    人對於租賃物有所有權為要件，復為最高法院64年台上字第
    424號判例可資參考。民法以事實上管領物之人為占有人，
    是占有乃為管領力之事實。一般社會觀念，傳統市○○○○
    道路為房屋所有權人使用，進而占有行使權利。本件原告及
    蔡魏雪香共有系爭房屋（各持分2分之1），對於該屋門前道
    路劃分5個攤位出租給不特定人員擺設攤位營業使用，是原
    告及蔡魏雪香對於門前道路有為其所有之事實行為之意思存
    在，為該屋門前道路之占有人，並有使用收益之事實，此有
    被告外勤工作日誌及蔡魏雪香、庚○○復查談話紀錄可稽。
    又本件原告及蔡魏雪香共有系爭房屋，經人檢舉該屋門前出
    租予人擺攤，被告小港稽徵所乃至上址實際訪查，經查系爭
    房屋騎樓部分共有3個攤位，其中2個攤位為屋主自營，另1
    攤位提供給他人擺設修改衣服攤位；騎樓外共有5個攤位，
    皆出租給不特定人員擺設攤位營業使用；另2樓係供他人且
    非無償使用，有證人丙○○到庭證述自承有1友人與其同住
    及被告所屬人員實地訪查紀錄可稽，是原告及蔡魏雪香將其
    財產及占有物供他人使用所收取之租賃收入，應適用所得稅
    法第14條第1項第5類第4款之規定，核課綜合所得稅。（三
    ）查原告所有系爭房屋緊臨二苓市場旁邊，因佔該市場之利
    ，將上開房屋騎樓及門前道路劃分8個攤位，出租攤販營業
    使用，經被告依實地勘查資料計算其中7個攤位合計平均每
    日租金4,809元（租金之計算，除騎樓2個攤位為屋主自用不
    計算租金外，1樓騎樓內修改衣服攤位每月4,500元，另1樓
    騎樓外非自用之5個攤位依實地勘查之平均每日租金計算，
    以攤位13為例，該攤位週一租金為650元、週二租金為1,600
    元、週三租金1,600元、週四租金不清楚、週五租金為800元
    ，是攤位13之平均每日租金為1,163元【計算式：（650元+1
    ,600元+1,600元+800元）/4＝1,163元】，以此類推，經加
    總5個攤位之平均每日租金為4,809元。），按本年營業日數
    353天（扣除市場農曆每月17日不營業之日數計12日），及
    另1個攤位每月租金4,500元，核定1樓租賃收入為875,788元
    【計算式：（每日租金4,809元×353天＋每月租金4,500元
    ×12月）×持分1/2＝875,788元】；另系爭房屋2樓部分，
    經查明確係供他人使用，乃參照當地一般租金標準核定2樓
    租賃收入為41,166元【計算式：（每月每坪230元×98.6㎡
    ×0.3025×12月）×持分1/2 =41,166元】，合計本年度租
    賃收入為916,954元，減除43％必要費用後，租賃所得522,6
    63元，有檢舉書、訪談記錄、攤位使用及支付租金情形等相
    關資料附卷可稽，減除原告已列報租賃所得75,000元，核增
    租賃所得447,663元，並無違誤。（四）另系爭房屋2樓部分
    之當地一般租金標準為每月每坪280元，尚較原核定每月每
    坪230元為高，基於行政救濟不利益禁止變更原則，被告予
    以維持，核與首揭規定，並無不合，請予維持。又原告經人
    檢舉提供所有系爭房屋騎樓及門前道路劃分8個攤位及2樓，
    出租他人營業使用，被告於不同日期實地訪查，確實如檢舉
    人所述，乃依查得資料核定租賃所得。原告所稱被告未察事
    實真相，逕行推測認定原告有出租之事實乙節，容有誤解。
    是被告據以歸課原告之租賃所得，並無違誤等語，資為抗辯
    。爰請求判決：駁回原告之訴。
四、按「個人之綜合所得總額，以其全年度左列各類所得合併計
    算之：．．．第五類：租賃所得及權利金所得：．．．四、
    將財產借與他人使用，除經查明確係供無償且年供營業或執
    行業務者使外外，應參照當地一般租金情況，計算租賃收入
    ，繳納所得稅。」「本法第十四條第一項第五類第四款所稱
    他人，指本人、配偶及直系親屬以外之個人或法人。」「本
    法第十四條第一項第五類第四款及第五款所稱當地一般租金
    ，由財政部各地區國稅局訂定，送財政部備查。」所得稅法
    第14條第1項第5類第4款、同法施行細則第16條第2項、第3
    項分別定有明文。又「綜合所得稅租賃所得設算核定案件，
    納稅義務人如有異議時，稽徵機關應實地調查鄰近房屋之租
    金作為核課之依據，即將設算租金與鄰近租金比較，高時改
    課，低時維持原核定。」則經財政部賦稅署77年11月9日台
    稅一發字第770665851號函釋在案。
五、本件原告92年度綜合所得稅結算申報，原列報所共有系爭房
    屋，租賃收入75,000元，案經被告查得原告將系爭房屋騎樓
    、門前道路及2樓出租供他人營業使用，乃依查得資料核定
    全年租賃收入916,954元，減除43％必要費用及已申報數後
    ，調增租賃所得447,663元，併課其當年度綜合所得課稅等
    情，分別為兩造所自陳，並有原告之結算申報書及被告之核
    定通知書等附原處分卷可稽；又被告核定原告攤位部分租賃
    所得之依據，原依所得稅法第14條第1項第5類第1款，嗣於
    本院審理時，將攤位及系爭房屋2樓部分均改為同依所得稅
    法第14條第1項第5類第4款，業據被告訴訟代理人陳述甚明
    （見本院95年5月15日、同年6月22日言詞辯論筆錄及被告95
    年8月2日補充答辯狀），固非無據。惟應審究者，為被告得
    否變更其處分之法律依據﹖原告是否有否有將財產借與他人
    之事實﹖倘屬肯定，是否屬無償借與，且非供營業使用﹖應
    如何計算其租金收入﹖爰分述如下：
（一）按作為撤銷訴訟程序標的之行政處分，形式上雖已記明理
      由，但因不充分或不能支持該行政處分，而由行政機關於
      訴訟程序中，就法律或事實之觀點予以補充或變更，行政
      法院應許其追補理由。蓋行政法院對於人民訴請撤銷之行
      政處分，原得就一切事實及法律之觀點為審查，行政機關
      自亦得就事實及法律之觀點追補其理由，供行政法院審酌
      ，只要其所追補之理由，在作成行政處分前即已存在，不
      改變行政處分之性質，不妨礙當事人之攻擊防禦即可（訴
      願法第79條第2項：「原行政處分所憑理由雖屬不當，但
      依其他理由認為正當者，應以訴願為無理由。」之規定即
      顯示相同之法理）。經查，本件原告有無將系爭房屋門前
      騎樓或道路提供他人使用收取對價，為兩造爭執之所在；
      而所得稅法第14條第1項第5類第1款及第4款之所得，均屬
      納稅義務人之租賃所得，且兩者均係以有將財產提供他人
      使用為前提，此即為本案爭執之所在，是被告所為上開法
      律依據之追補，尚無變更其基礎事實之同一性，亦不礙原
      告之攻擊、防禦，自得准許其變更而作為審查本件之法律
      依據。
（二）關於系爭房屋2樓（即原處分卷附攤位位置圖編號21號）
      部分：
      經查，被告認定原告有將系爭房屋2樓部分借與他人使用
      ，無非以證人即原告之姪子（即系爭房屋共有人蔡魏雪香
      之子）丙○○於本院審理時證稱有1友人與其同住系爭房
      屋2樓等語及經被告之小港稽徵所人員實地訪查，有談話
      紀錄為其論據。惟按所得稅法為防免當事人利用私法自治
      原則，形成與經濟事實不相當之法律形式，藉以免除或減
      輕租稅負擔，於第14條第1項第5類第4款規定：「將財產
      借與他人使用，除經查明確係無償且非供營業或執行業務
      者使用外，應參照當地一般租金情況，計算租賃收入，繳
      納所得稅。」即以法律上事實之推定，將無償借用事實之
      舉證責任倒置由納稅義務人負擔。換言之，上述規定即以
      財產由他人使用者，雖可推定為租賃，且稽徵機關得按當
      地一般租金情況，設算租金所得；然納稅義務人如能舉證
      證明確係無償借用性質，且未供營業或執行業務者使用，
      即可推翻租賃之事實推定。經查，本件經質之證人即承辦
      本件現場勘查之被告小港稽徵所人員乙○○證稱：其是基
      於系爭房屋隔壁鄰居稱屋主嫌那裡吵，故未住在那裡，並
      將之出租之陳述，作為認定原告有出租之事實，惟實際上
      其未曾向系爭房屋2樓之居住者進行調查等語綦詳，核與
      被告提出於本院之談話紀錄顯示僅係單純記載上開聽聞內
      容相符，被告復無法舉出受訪者供本院調查，是證人乙○
      ○實際上既未對系爭房屋2樓作現場調查，是僅憑上開訪
      談紀錄之推測之詞，自不足作為認定原告有將之出租之事
      實。再者，系爭房屋2樓係供共有人蔡魏雪香之子丙○○
      無償居住使用，而因丙○○屬視障人士，故有邀請友人無
      償同住以求相互照顧，並丙○○偶爾會至系爭房屋1樓為
      人按摩等情，業據證人丙○○及魏禾禧於本院審理時證述
      甚明，衡諸丙○○為身心障礙者，經濟情況通常難與正常
      人相比，是原告及其共有人蔡魏雪香基於舅父及母親之至
      親關係，將系爭房屋2樓無償借用丙○○及其友人居住，
      尚與常情無違，故證人丙○○及魏禾禧2人之證詞，尚堪
      採信。是系爭房屋2樓部分既確係原告及共有人蔡魏雪香
      無償提供丙○○及其友人居住，並未收取租金或使用費，
      ，則原告已依其他方法舉證並經本院實質調查證據，審認
      屬實，則依上開所得稅法第14條第1項第5類第4款規定，
      即得免設算租賃收入。被告就原告所舉上開事證未能進一
      步查證是否有無償借用情形，僅以前述聽聞之詞及證人丙
      ○○尚有友人與其同住之語，逕予設算此部分租賃收入，
      課徵所得稅，於法即有未合。
（三）關於系爭房屋前騎樓及門前道路攤位（即原處分卷附攤位
      位置圖編號13號至20號）部分：
  １、本件經被告之小港稽徵所稅務員黃智鴻及乙○○分於92年
      之7月14日（星期一）、9月23日、9月29日（均星期二）
      、5月7日（星期三）、10月16日（星期四）及8月8月（星
      期五）赴現場調查，確有擺設於系爭房屋門前即原處分卷
      附攤位位置圖所示編號13號至17號，以及擺設於系爭房屋
      騎樓即編號18號至20號之攤位，其中18及19號攤位係原告
      自用，其餘均供他人營業使用等情，業據證人黃智鴻及乙
      ○○於本院審理時到庭證述在卷，並有其等2人於上開時
      日製作之系爭房屋實際訪查營業情形彙總表、攤位位置圖
      附卷可稽；復經於原處分時代理系爭房屋共有人蔡魏雪香
      接受被告92年8月7日調查之魏禾禧（即蔡魏雪香之妹）陳
      稱系爭房屋共有9個攤位等語在卷，有其談話筆錄附原處
      分卷及本院卷可佐；參以本院卷附被告人員94年3月10日
      所拍攝系爭房屋騎樓及門前情形，若非原告及其共有人有
      將門前道路占用提供他人設攤營業使用，殊無能在騎樓部
      分設下9個攤位之理？尤其被告亦曾對系爭房屋共有人蔡
      魏雪香91年度租賃所得部分予以調查，蔡魏雪香對於除騎
      樓部分設有販賣冬粉及服飾2個攤位外，另於騎樓外出租
      他人設攤賣烤雞、水果及麵包等情，陳述甚詳，復經其代
      理人庚○○陳稱系爭房屋共設有5個攤位等語甚明，有各
      該復查談話紀錄及被告之工作日誌附本院卷可稽。綜上各
      情，堪信被告主張原告及其共有人於騎樓之外，復有占用
      騎樓前道路提供他人設攤營業使用乙情，堪予採信。原告
      雖主張魏禾禧上開所謂有9個攤位之說詞，其真意係指系
      爭房屋騎樓3個攤位，加上另案之高雄市○○區○○街7號
      騎樓6個攤位，合計共9個攤位云云。惟觀諸本院卷及原處
      分卷附之談話紀錄，其開宗明義即專就系爭房屋之所有權
      及使用情形對魏禾禧予以詢問，且遍觀整份談話紀錄亦未
      見被告人員對魏禾禧詢及另案有關高雄市○○區○○街7
      號房屋設攤之情形；加以同日，被告同時對永義街7號房
      屋及其設攤情形予以調查，該部分係由該屋所有權人魏金
      柱之妻魏李彩代理接受詢問，有該份談話筆錄附原處分
      卷可憑；衡諸魏禾禧與魏李彩為母女關係，2人於同日
      共赴被告之小港稽徵所分就系爭房屋及永義街7號房屋之
      設攤情形接受調查，參以系爭房屋前於91年度已經有被告
      調查其設攤租賃情形之經驗，魏禾禧焉有不知被告對其詢
      問之問題，僅限於系爭房屋部分？故其於本院審理時證稱
      其不清楚被告詢問之年度及其係針對系爭房屋及永義街7
      號房屋之設攤情形一併回答云云，顯係事後迥護原告之詞
      ，不足採信。
  ２、至原告雖提出三苓里里長丁○○出具之證明書記載略以：
      「系爭房屋為里民蔡魏雪香自行作海產攤位，從民國90年
      至94年間，無固定攤位承租、僅有臨時租賃行為。業經本
      里長查訪無誤。」等詞，惟經本院質之證人即三苓里里長
      丁○○，其已證稱原告請其出證明時已是下午收攤以後，
      其無法到現場查看，也從未曾到攤位現場看過，亦不知原
      告請求出具證明之用途，完全是基於服務里民之需要出具
      證明等語綦詳，是上開證明既非出於證人之親自見聞，且
      其亦未指出原告實際設置攤位數情形，自不足作為有利於
      原告之證據。原告上開主張，並非可採。
  ３、按首揭所得稅法第14條第1項第5類第4款係57年12月30日
      總統令修正公布者，其修訂該款之立法理由，係鑑於社會
      經濟發展結果，房屋所有權人與承租人每故意約定無租金
      ，藉以規避稅負，稽徵機關原可逕行實地調查，以核定實
      際之租金數額，惟此逐項調查工作可能造成不便或苛擾情
      事，為簡化稽徵作業，遂修訂該第4款，明定將財產借與
      他人使用，如供營業或執行業務者使用，稽徵機關即得參
      照當地一般租金調整計算租金收入。再者，所得稅法第14
      條第1項第5類第4款係屬稅法上之特別規定，諸凡將財產
      借與他人使用，除經查明確係無償且非供營業使用或執行
      業務者外，視為有租金收入，有無實際租金收入要非所問
      。經查，原告既有將系爭房騎樓提供他人使用，且如前述
      ，原告有占用系爭房屋騎樓前門前道路提供他人設攤使用
      ，是被告認原處分卷附攤位位置所示編號13至17號以及編
      號20號攤位係原告提供攤販營業使用，即非無據。依前引
      所得稅法第14條第1項第5類第4款規定，凡將財產借與他
      人使用，除經查明確係無償且非供營業使用或執行業務者
      外，均應視為有租金收入，是被告就上開編號1至9號攤位
      所在，主張應對原告計算租金收入，即可採取。原告主張
      其僅在騎樓設有3個攤位，其中1攤自用，2攤不固定出租
      云云，並非可取。
  ４、未按，被告既係依所得稅法第14條第1項第5類第4款計算
      原告系爭編號13號至17號以及20號攤位租金收入，則法條
      已明文規定應按當地一般租金計算；所謂當地一般租金，
      依同法施行細則第16條第3項規定係由財政部各地區國稅
      局訂定，送財政部備查，是以被告計算原告上開租金收入
      ，即應依上開規定，按當地一般租金標準計算，始為正辦
      。然觀被告之計算方法，卻是按所謂查訪系爭房屋門前攤
      販陳述之租金價格計算，惟關於價格之要件事實，其與證
      明攤位有無提供他人使用者不同，蓋後者自外觀予以查訪
      即得明證，惟前者，並非顯現於外之事實，尚賴被告舉出
      受訪者或舉出其他證據，接受檢驗，以證其說，然被告訴
      訟代理人業已陳明無法提出受訪者供本院調查（見本院95
      年9月4日言詞辯論筆錄），是被告徒以上開無法接受檢驗
      之查訪價格計算系爭租金收入，顯然無據。尤其此種價格
      ，顯非被告按所得稅法施行細則第16條第3項程序訂定，
      並送請財政部備查之租金標準，自難作為被告依所得稅法
      第14條第1項第5類第4款規定計算原告租金收入之依據。
      再者，原告提供他人使用者均係流動攤販之性質，難謂全
      年均屬提供固定人營業使用，此觀原處分卷附營業情形彙
      總表自明。否則何以系爭房屋91年度為5個攤位，而魏禾
      禧又稱92年度有9個攤位等語，足證此乃流動攤販之特性
      ，尚難僅以被告5天之查訪結果，即認定原告上揭8個攤位
      ，除市場農曆每月17日不營業日外，其餘353天原告均有
      將之提供他人使用，被告如此認定，尚乏客觀之依據。從
      而，被告未依所得稅法施行細則第16條第3項規定之租金
      標準計算原告之租金收入，且按上述每個攤位均353天計
      算，自有未洽。
六、綜上所述，系爭房屋2樓部分業經原告舉證證明係原告及共
    有人蔡魏雪香無償借給訴外人丙○○及其友人居住使用，
    則被告對之依所得稅法第14條第1項第5類第4款規定計算原
    告此部分租金收入，即有違誤。又其餘如原處分卷附攤位位
    置圖編號13至17號及20號攤位，如前所述，係屬原告將財產
    提供他人營業使用，被告按所得稅法第14條第1項第5類第4
    款規定計算原告租金收入，固非無據，惟其計算標準及認定
    提供他人使用天數既有上述可議之處，原處分據以補徵原告
    92年度租金收入，即屬違法，訴願決定未予糾正，亦有未洽
    。原告起訴意旨請求撤銷訴願決定及原處分（復查決定），
    即非無據，爰由本院將訴願決定及原處分（復查決定）予以
    撤銷，由被告詳實查明後，另為適法之處分，以昭折服。並
    不經言詞辯論為之。
七、據上論結，本件原告之訴為有理由，依行政訴訟法第233條
    第1項、第236條、第195條第1項前段、第98條第3項前段，
    判決如主文。
中    華    民    國    95    年    10    月   31     日
                        第二庭法  官   簡慧娟
以上正本係照原本作成。
如不服本判決，應於送達後20日內，向本院提出上訴狀並表明上
訴理由，如於本判決宣示後送達前提起上訴者，應於判決送達後
20日內補提上訴理由書（須按他造當事人人數附繕本）。
提起上訴應預繳送達用雙掛號郵票7份（每份34元）。
中    華    民    國    95    年    10    月   31     日
                              書記官   楊曜嘉
附註:
行政訴訟法第235條（第1項、第2項）:
對於適用簡易程序之裁判提起上訴或抗告，須經最高行政法院之
許可。
前項許可，以訴訟事件所涉及之法律見解具有原則性者為限。


司法院資訊處製作；財團法人民間司法改革基金會備份。
